【裁判字號】    99,監宣,66
【裁判日期】    991029
【裁判案由】    監護宣告
【裁判全文】
臺灣苗栗地方法院民事裁定              99年度監宣字第66號
聲  請  人  庚○○
相  對  人  乙○○
上列聲請人聲請監護宣告事件，本院裁定如下：
    主  文
宣告相對人乙○○（民國43年5 月2日出生，身分證統一編號：
Ｚ000000000號）為受監護宣告之人。
選定聲請人庚○○（民國66年7 月9日出生，身分證統一編號：
Ｚ000000000號）為受監護宣告之人之監護人。
指定邱義登（民國41年5 月6 日出生，身分證統一編號：
Ｚ000000000 號）為會同開具財產清冊之人。
程序費用由受監護宣告之人負擔。
    理  由
一、按對於因精神障礙或其他心智缺陷，致不能為意思表示或受
    意思表示，或不能辨識其意思表示之效果者，法院得因本人
    、配偶、四親等內之親屬、最近1 年有同居事實之其他親屬
    、檢察官、主管機關或社會福利機構之聲請，為監護之宣告
    ，民法第14條第1 項定有明文。
二、本件聲請意旨略以：聲請人庚○○為相對人之長子，相對人
    自民國97年起即因腦中風引發慢性呼吸衰竭，雖經送醫診治
    ，仍不見起色，為此請求宣告相對人為受監護宣告之人等語
    ，並提出戶籍謄本、診斷證明書、中華民國身心障礙手冊影
    本等文件為證。另本院於99年9 月8 日對相對人實施鑑定，
    並於鑑定人即大千綜合醫院何仁琦醫師前訊問相對人，相對
    人對本院之詢問均無法回答或以眨眼方式遵照指示作動作；
    鑑定人並當場表示，相對人可以追蹤聲音但無法遵照指示作
    動作，例如：無法追蹤手指頭移動或聽指示看右側等，且對
    疼痛僅有基本反射，而無法有反應，依其狀況應達無行為能
    力等語，有本院勘驗筆錄在卷可稽。另依鑑定人提出之鑑定
    報告，認為：相對人於97年5 月因腦中風，之後出現嚴重神
    經功能障礙，四肢無法自行活動，語言能力受損，需胃造廔
    口協助進食，氣切協助呼吸，並有尿布使用，日常生活包括
    穿衣，吃飯，如廁及洗澡需專人照料，目前在家中安置照護
    。其日常生活之表達、理解能力，及判斷力、定向感、記憶
    力、抽象思考及專注力皆明顯受損，其精神狀況已達心神喪
    失之程度，符合監護宣告條件等語，此有大千綜合醫院南勢
    分院簡易精神鑑定報告書1 份在卷可稽。綜上情形，堪認相
    對人確已達不能為意思表示或受意思表示之狀態。爰依首開
    規定，宣告相對人為受監護宣告之人。
三、又按受監護宣告之人應置監護人，法院為監護之宣告時，應
    依職權就配偶、四親等內之親屬、最近1 年有同居事實之其
    他親屬、主管機關、社會福利機構或其他適當之人選定1 人
    或數人為監護人，並同時指定會同開具財產清冊之人，法院
    為前項選定及指定前，得命主管機關或社會福利機構進行訪
    視，提出調查報告及建議，監護之聲請人或利害關係人亦得
    提出相關資料或證據，供法院斟酌，法院選定監護人時，應
    依受監護宣告之人之最佳利益，優先考量受監護宣告之人之
    意見，審酌一切情狀，並注意下列事項：一、受監護宣告之
    人之身心狀態與生活及財產狀況。二、受監護宣告之人與其
    配偶、子女或其他共同生活之人間之情感狀況。三、監護人
    之職業、經歷、意見及其與受監護宣告之人之利害關係。四
    、法人為監護人時，其事業之種類與內容，法人及其代表人
    與受監護宣告之人之利害關係，民法第1110條、第1111條、
    第1111條之1 分別定有明文。末按監護宣告之裁定，應同時
    選定監護人及指定會同開具財產清冊之人，並附理由，民事
    訴訟法第604 條第1 項亦有明文規定。本院審酌聲請人為相
    對人之次子，並有照顧相對人日常生活起居及負擔外籍看護
    費用之事實，且有意願擔任相對人之監護人，復參酌苗栗縣
    政府訪視調查報告，認為：相對人均由外籍看護專責照顧，
    聲請人之父及妻會從旁協助，基於相對人之直系血親僅有聲
    請人有工作收入，外籍看護費用亦由其支付；且相對人之下
    一代直系血親卑親屬僅有聲請人一人，其餘親友偶爾會來探
    視，但均無法提供任何資源，僅有共同居住之家人協助照顧
    等語，足認由聲請人擔任相對人之監護人，應可善盡保護相
    對人權益之責任，亦有聲請人出具之同意書及戶籍謄本各1
    份在卷可參。另邱義登為相對人之夫，其有意願擔任會同開
    具財產清冊之人，此亦有邱義登出具之同意書及戶籍謄本各
    1 份在卷可參。又聲請人亦將本件聲請通知相對人之所有兄
    弟姊妹，其中壬○○○、辛○○、癸○○○、丁○○及己○
    ○等人於收受存證信函通知後，均未表達任何反對意見；另
    外對丙○○、甲○○及戊○○之存證信函，則因無人收受而
    退回，亦無從命其表示意見，此有聲請人提出對上開相對人
    兄弟姊妹通知之存證信函及回證在卷可稽。綜上，爰依前揭
    規定，選定聲請人為相對人之監護人，併指定邱義登為會同
    開具財產清冊之人。
四、末按，監護人於執行有關受監護人之生活、護養療治及財產
    之職務時，應尊重受監護人之意思，並考量其身心狀況與生
    活狀況；監護開始時，監護人對於受監護人之財產，應依規
    定會同本院選定開具財產清冊之人，於2 月內開具財產清冊
    ，並陳報法院；於前條之財產清冊開具完成並陳報法院前，
    監護人對於受監護人之財產僅得為管理上必要之行為；監護
    人對於受監護人之財產，非為受監護人之利益，不得使用、
    代為或同意處分；監護人代理受監護人購置或處分財產，或
    就其居住之建築物或基地出租、供他人使用或終止租賃，非
    經法院許可，不生效力，新修正民法第1112條、第1113條準
    用第1099條第1 項、第1099條之1 、第1101條第1 項及第2
    項之規定甚明，請參照辦理。
五、依民事訴訟法第608 條第1 項，裁定如主文。
中    華    民    國    99    年    10    月    29    日
                  家事法庭   法  官  潘進順
以上正本係照原本作成。
如不服本裁定關於選定監護人及指定會同開具財產清冊之人等部
分，應於送達後10日內向本院提出抗告狀，並應繳納抗告費新臺
幣1000元；其餘關於宣告監護部分，不得抗告。
                             書記官  劉文倩
中    華    民    國    99    年    11    月    1     日

司法院資訊處製作；財團法人民間司法改革基金會備份。
